【裁判字號】    97,訴,1947
【裁判日期】    971111
【裁判案由】    返還保管物
【裁判全文】
臺灣臺北地方法院民事判決              97年度訴字第1947號
原      告  丙○○
法定代理人  乙○○
訴訟代理人  方正彬律師
被      告  甲○○
上列當事人間返還保管物事件，本院於九十七年十月二十一日言
詞辯論終結，判決如下：
    主  文
被告應將如附表編號一至五所示之財物返還原告，並應給付原告
新臺幣壹萬伍仟元及自民國九十七年二月二十五日起至清償日止
，按年息百分之五計算之利息。
原告其餘之訴駁回。
訴訟費用由被告負擔百分之三十二，餘由原告負擔。
本判決於原告以新台幣貳拾捌萬元供擔保後，得假執行。
原告其餘假執行之聲請駁回。
    事實及理由
一、按訴狀送達後，原告不得將原訴變更或追加，但基礎事實同
    一者、擴張或減縮應受判決事項之聲明者，不在此限，民事
    訴訟法第255條第1項第2款、第3款定有明文。原告起訴時原
    請求被告給付之現金部分合計為新臺幣（下同）1,317,000
    元，嗣以書狀擴張為176萬元，屬聲明之擴張，揆諸前開法
    條所示，亦無不合，自應准許。
二、原告起訴主張：其配偶乙○○前於民國93年11月20日因逾期
    居留，致遭遣返大陸地區，而由被告看護原告。為支付醫療
    及生活費用，原告於94年10月20日簽立「委任暨授權書」，
    將如附表所示之財物，交付被告保管。乙○○於95年9月16
    日申准來台後，改由其看護原告，原告屢次向被告請求返還
    財物，皆被拒絕。嗣原告因腦中風成為植物人，經本院以96
    年度禁字第75號民事裁定宣告為禁治產人，乙○○即為原告
    之監護人。原告既經裁定宣告為禁治產人，原有委任關係即
    不存在，原告法定代理人亦於95年11月12日代原告通知被告
    終止委任關係，是被告無法律原因，占有原告如附表所示財
    物，自屬無權占有。爰依據民法第767條前段，聲明請求：
    (一)被告應將如附表所示之財物返還原告，及自本起訴狀繕本
    送達翌日起至返還之日止，按年息5%計算之利息。(二)原告願
    供擔保請准宣告假執行。
三、被告則以：原告附表編號一、二所指的物品是屬於原告與建
    築公司簽的合約，雖然合約在被告這裡，但那都不具任何意
    義，編號三、四、五的存摺均存放在被告處，帳戶自96年11
    月以後都沒有動用，編號六所指的山水字畫，並沒有交給被
    告，編號七(一)所指保證金已經匯入原告台灣銀行館前分行，
    金額為新臺幣（下同）377,900元。編號(二)、(三)部分均沒這
    件事，編號(四)的部分因乙○○滯留大陸未歸，被告照顧原告
    的金額都還沒核算，根本不夠支付之前照顧原告所支付的費
    用等語置辯。並聲明：駁回原告之訴。
四、兩造不爭執之事項：
  (一)原告於94年10月20日簽立「委任暨授權書」，授權被告代原
    告保管財物。
  (二)被告因受原告委任而保管持有附表編號一至五之物品。
  (三)原告於96年5月31日經本院以96年度禁字第75號民事裁定宣
    告為禁治產人。
五、得心證之理由：
  (一)查原告主張其於94年10月20日簽立「委任暨授權書」，授權
    被告代原告保管財物乙節，為被告所不爭執，是兩造間就原
    告財物之管理、處分有委任關係存在。次查，原告於96年5
    月31日經本院以96年度禁字第75號民事裁定宣告為禁治產人
    而喪失行為能力，依民法第1111條規定，原告配偶乙○○為
    原告之監護人，並依民法第1113條準用第1098條規定，同時
    為原告之法定代理人，依法得代原告為意思表示。再查，原
    告法定代理人乙○○於95年11月12日委任律師寄發存證信函
    予被告終止兩造間之上開委任關係，該函於同年月13日送達
    被告，此有該函及其回執在臺灣臺北地方法院檢察署96年度
    偵字第3167號卷可稽（第82-85頁），是兩造間上開委任關
    係即於95年11月12日終止，被告已無權持有原告之財物。查
    原告主張被告現仍持有原告所有如附表編號一至五所示之財
    物，為被告所是認，原告本於所有權人之地位，自得依民法
    第767條前段請求被告返還該等財物。至原告主張被告持有
    其所有之其父所繪工筆山水字畫9幅乙節，為被告否認，經
    本院調閱上開偵查卷宗亦未見被告曾承認持有該等字畫，是
    原告就被告持有上開字畫之有利於己事實未能舉證以實其說
    ，其請求被告返還字畫部分即屬無據。
  (二)又查，原告主張被告擅自提領附表編號七所示之現金等語，
    被告固不否認曾自原告所有帳戶內提領現金，惟辯稱：我沒
    領那麼多，且都是經原告授權並用來支付照顧原告的費用等
    語。經查，兩造於前述「委任暨授權書」（前揭偵卷第102
    頁）第2條約明：「本人日常生活長期由甲○○照顧並代為
    處理日常事宜，為免日後爭議，特以書面聲明甲○○倘有代
    本人領取任何款項、處理任何財產之管理、處分事宜，皆係
    經本人所同意授權，任何人不得任何爭執及主張」，而該「
    委任暨授權書」之簽訂確經原告同意後為之，有證人王中平
    律師在前述偵查案件中提出之錄影光碟1片可證，並經檢察
    官指派檢察事務官勘驗屬實（同上偵卷第45-48頁），從而
    ，縱認被告有領取如附表編號七所示款項之行為，在95年11
    月13日原告終止委任契約前所為者，應認係經原告之授權，
    原告自不得請求返還。至被告於95年11月15日自原告台新銀
    行松德簡易型分行帳號0000000000000號帳戶內領取15,000
    元，此有該帳戶存摺影本在卷可稽，此部分係在原告終止委
    任契約後所為，未經原告授權，是原告請求被告返還此部分
    之金額，及自97年2月25日（原告起訴狀係載自起訴狀繕本
    送達翌日即97年2月24日起計算遲延利息，惟原告於97年5月
    16日辯論時當庭表示自97年2月25日起算）起至清償日止，
    按年息5%計算之利息，自屬有據。
  (三)綜上所述，原告起訴請求被告應將如附表編號一至五所示之
    財物返還原告，另應給付原告15,000元及自97年2月25日起
    至清償日止，按年息5%計算之利息，為有理由，應予准許；
    逾此部分之請求則屬無據，應予駁回（原告於97年5月16日
    辯論時當庭表明遲延利息是指被告應返還提領現金之部分，
    併此敘明）。
六、假執行之宣告：原告陳明願供擔保，以代釋明，聲請宣告假
    執行，經核其勝訴部份，與法律規定相符，爰酌定相當之擔
    保金額，予以准許；至其餘假執行之聲請，因該部份訴之駁
    回而失所附麗，不應准許。
七、訴訟費用之負擔：民事訴訟法第79條。
中    華    民    國    97    年    11    月    11    日
                  民事第二庭    法  官  歐陽漢菁
以上正本係照原本作成
如對本判決上訴，須於判決送達後20日內向本院提出上訴狀
中    華    民    國    97    年    11    月    11    日
                                書記官  王黎輝


司法院資訊處製作；財團法人民間司法改革基金會備份。
